【裁判字號】    89,訴,654
【裁判日期】    891003
【裁判案由】    偽造文書等
【裁判全文】
臺灣臺南地方法院刑事判決                          八十九年度訴字第六五四號
    公  訴  人  臺灣台南地方法院檢察署檢察官
    被      告  丙○○
                戊○○
    共      同
共同指定辯護人  本院公設辯護人甲○○
右列被告因偽造文書等案件，經檢察官提起公訴 (八十九年度偵字第五０五一號)，
本院判決如左：
    主  文
戊○○、丙○○共同意圖供行使之用，而偽造有價證券，各處有期徒刑參年陸月。
扣案附買回條件汽車買賣合約書、委託書、動產抵押條約書、汽車買賣合約書及授權
書上之「丁○○」署押共伍枚、本票壹紙共同發票人「丁○○」部分及「丁○○」身
分證影本一紙，均沒收。
    事  實
一、戊○○與丙○○基於共同意圖為自己不法所有之概括犯意連絡，於民國八十九年
    四月十八日上午八時許，在屏東縣潮州鎮○○○路一一八巷十五號其姐潘美盛住
    處，由戊○○向潘美盛佯稱欲暫時借用潘美盛持有而為丁○○所有車牌號碼ＤＦ
    —０七０三號之自用小客車一輛，致潘美盛陷於錯誤而交付前開自用小客車予戊○○。戊○○得手後，於同日下午三時許，與丙○○將前開自用小客車開至台南
    市小北夜市旁一店名不詳之當鋪，欲以該自用小客車典當。惟該當鋪表示需由車
    主本人典當方可，戊○○見狀，即與丙○○謀議，共同基於變造身分證之犯意連
    絡，於同日下午五時許，在台南市○○路十五號五樓之四處，由戊○○將自前開
    自用小客車內丁○○之信用卡帳單上得知之丁○○年籍資料，書寫並貼於丙○○
    之身分證上，復將之影印之方式偽造成「丁○○」身分證影本一紙，足以生損害
    於丁○○及戶籍管理之正確性。戊○○與丙○○復於同日十九時許，至位於台南
    縣永康市○○路六七九號東興當鋪處，二人意圖供行使之用，且基於共同偽造有
    價證券與私文書之犯意連絡，由丙○○冒充為丁○○並行使前開偽造之身分證，
    且於本票之發票人處、附買回條件之汽車買賣合約書、委託書、動產抵押條約書
    及汽車買賣合約書接續偽造「丁○○」之署押各一枚而為偽造以丁○○為共同發
    票人之本票一紙及丁○○為名義人之私文書五件，足以生損害於丁○○，並將前
    開文件及本票均交付東興當鋪職員乙○○而予以行使，著手詐取當車金錢。嗣因
    乙○○見丙○○填寫資料時，對於丁○○之名字及地址不甚熟稔，有所懷疑並報
    警處理，致詐欺未果，因而查知上情。
二、案經台南市警察局移送臺灣台南地方法院檢察署檢察官偵查起訴。
    理    由
一、訊據被告戊○○、丙○○固坦承未經被害人丁○○同意將前開自用小客車持以典
    當，並與丙○○共同偽造丙○○之身分證及由丙○○冒用丁○○名義，於附買回
    條件之汽車買賣合約書、委託書、動產抵押條約書、汽車買賣合約書、授權書及
    本票之發票人上偽造丁○○之署押，惟被告戊○○於本院調查時辯稱：前開自用
    小客車係經被害人丁○○同意，由被害人潘美盛轉送給被告戊○○，該自用小客
    車本已屬於被告戊○○所有；被告丙○○辯稱：不知戊○○就該汽車無處分權，
    且扣案本票係當鋪以借據名義要求其簽立，並不知係本票云云。惟查：(1)右揭犯
    罪事實，業據被告戊○○及丙○○於警訊及偵查中坦承不諱，核與被害人丁○○
    及證人乙○○於警訊中指述相符，並有偽造之身分證影本、附買回條件之汽車買
    賣合約書、委託書、動產抵押條約書、汽車買賣合約書、授權書及本票在卷足憑
    ，被告二人於偵查中之自白與事實相符，堪以採信。(2)被害人丁○○於本院調查
    時結證稱：（系爭小客車是否你的）「是我的，我並沒有說要給戊○○。」、「
    我有說要送她（潘美盛）一輛車，但不是這台車。」（參見本院八十九年七月十
    一日訊問筆錄）等語，足認被害人丁○○並未將前開自用小客車之所有權轉讓予
    被告戊○○；另參以被告戊○○自承：「借車時就打算要典當了，可是不想讓我
    姊姊知道這件事」、「我沒有跟他（潘美盛）說車子何用，沒有告訴他車子要去
    典當。」（參見本院八十九年六月二十二日訊問筆錄），足見被告二人係由被告
    戊○○以佯稱借車之詐欺手段，使被害人潘美盛陷於錯誤而交付前開自用小客車
    。若被告戊○○確已經由被害人潘美盛，向被害人丁○○取得該車所有權，則被
    告戊○○大可向丁○○取得該車行照，並過戶於自己名下後，再行持以典當，何
    庸出諸隱瞞借車目的，復行偽造身分證，並由被告丙○○假冒丁○○身分，偽造
    丁○○為名義人之私文書及本票等不法手段？依此，被告戊○○辯稱前開自用小
    客車係經其姐處取得處分權；被告丙○○辯稱戊○○稱就前開自用小客車有權使
    用，伊才幫忙云云，與社會常情顯不相符，均不足採信。(3)扣案本票上，記載「
    本票」二字甚明，有扣案本票一紙在卷可稽，被告丙○○係一正常之成年人，並
    非年幼或未受教育之人，焉有不知其所簽立者即為本票之理？被告丙○○辯稱其
    所簽立者係借據而非本票云云，尚無可採。被告二人犯行明確，堪以認定。
二、查被告戊○○於本院調查時自承：於向潘美盛表示欲借用前開自用小客車時，即
    已準備將該車持以典當等語（參見本院八十九年六月二十二日訊問筆錄），從而
    ，被告二人係共同以詐術使被害人潘美盛陷於錯誤而交付被害人丁○○所有之前
    開自用小客車：又被告二人行使偽造之有價證券、私文書及變造之身分證而為向
    東興當鋪借款之擔保，並非該本票之對價，因之，其行使前開本票及前開文件之
    目的行為另犯刑法詐欺罪，另被告二人向證人乙○○施用詐術，惟尚未取得財物
    ，為未遂犯；故核被告二人所為係犯刑法二百十六條行使偽造私文書及身分證罪
    、第二百十條偽造私文書罪、第二百十二條偽造身分證罪、第二百零一條第一項
    、第三項之偽造及行使有價證券罪、第三百三十九條第一項詐欺罪、第三項詐欺
    未遂罪。被告二人基於共同犯意之連絡並有行為之分擔，俱為共同正犯。被告二
    人行使偽造有價證券罪之低度行為，應為偽造有價證券之高度行為所吸收；又被
    告二人共同偽造附買回條件之汽車買賣合約書、委託書、動產抵押條約書、汽車
    買賣合約書、授權書上之署押為偽造私文書之階段行為，而偽造私文書之低度行
    為應為行使偽造私文書之高度行為所吸收，均不另論罪。被告丙○○係以一犯意
    接續偽造「丁○○」為名義人之文書，為接續犯，屬單純一罪。又被告二人先後
    多次詐欺犯行，時間緊接，觸犯構成要件相同之罪名，顯係基於概括之犯意為之
    ，為連續犯，應僅論以一既遂罪，並加重其刑。被告二人所犯前開各罪間，均有
    方法目的關係，具有牽連關係，應依刑法第五十五條後段，僅論以較重之第二百
    零一條第一項之偽造有價證券罪。又公訴意旨雖未論及被告二人另涉之向被害人
    潘美盛詐欺之詐欺罪行及偽造有價證券之罪行，惟檢察官就犯罪事實一部起訴者
    ，其效力及於全部，刑事訴訟法第二百六十七條定有明文，被告二人此部分詐欺
    與偽造有價證券犯行與前開論罪科刑部分，具有裁判上一罪之關係，本院自得就
    前述詐欺及偽造有價證券部分併予審酌，附此敘明。爰審酌被告二人尚無前科、
    偽造之票據尚未流入金融市場，犯罪影響非鉅、犯罪後坦承部分犯行，被害人丁○○亦表示原諒之意，有和解協議書二紙在卷可稽等一切情狀，量處如主文所示
    之刑。扣案之本票一紙共同發票人「丁○○」部分及扣案之附買回條件汽車買賣
    合約書、委託書、動產抵押條約書、汽車買賣合約書、授權書上「丁○○」之署
    押五枚，為被告丙○○所偽造，分別應依刑法第二百零五條及第二百十九條之規
    定沒收。偽造之身分證影本一紙，為被告丙○○所有，且為供其與被告戊○○犯
    罪所用之物，爰依法宣告沒收。又公訴意旨雖然被告二人由戊○○向潘美盛借車
    後，持以典當係犯刑法第三百三十五條第一項之侵占罪等語，惟被告戊○○於本
    院調查時自承：其於向潘美盛借車之際，即以欲將前開自用小客車持以典當（參
    見本院八十九年六月二十二日訊問筆錄）等語，從而被告戊○○向被害人潘美盛
    借車之舉，應係向被害人潘美盛詐欺之手段，不另涉刑法第三百三十五條第一項
    之侵占罪嫌，惟公訴人認此部分與前開論罪科刑部分有裁判上一罪關係，爰不另
    為無罪判決之諭知。
據上論斷，應依刑事訴訟法第二百九十九條第一項前段，刑法第二十八條、第五十六
條、第二百零一條第一項、第二百十條、第二百十二條、第二百十六條、第三百三十
九條第一項、第二百零五條、第二百十九條、第三十八條第一項第二款、罰金罰鍰提
高標準條例第一條前段，判決如主文。
本案經檢察官胡平貴到庭執行職務
中      華      民      國    八十九    年      十      月      三      日
                                  臺灣臺南地方法院刑事第四庭
                                          法  官    張  意  聰
                                          法  官    彭  喜  有
                                          法  官    卓  穎  毓
右正本證明與原本無異。
如不服本判決，應於判決送達後十日內，向本院提出上訴狀。
                                          書記官    黃  子  起
中      華      民      國    八十九    年      十      月      四      日
附錄法條：
刑法第二百零一條第一項：
意圖供行使之用，而偽造、變造公債票，公司股票或其他有價證券者，處三年以上十
年以下有期徒刑，得併三千元以下罰金。


司法院資訊處製作；財團法人民間司法改革基金會備份。
